【裁判字號】    97,交上易,249
【裁判日期】    970908
【裁判案由】    過失傷害
【裁判全文】
臺灣高等法院刑事判決               97年度交上易字第249號
上  訴  人  台灣新竹地方法院檢察署檢察官
被      告  甲○○
上列上訴人因被告過失傷害案件，不服臺灣新竹地方法院97年度
交易字第99號，中華民國97年6月30日第一審判決（ 起訴案號：
臺灣新竹地方法院檢察署96年度偵字第5918號），提起上訴，本
院判決如下：
    主  文
原判決撤銷，發回臺灣新竹地方法院。
    理  由
一、公訴意旨略以：被告甲○○明知飲酒後，其控制力及注意力
    均已降低致達無法安全駕駛動力交通工具之程度，竟於民國
    96年9月21日13時許，在新竹市○○路金輝餐廳飲用啤酒4、
    5 杯後，已達不能安全駕駛之程度，仍於同日14時許駕駛車
    號9936-QB 號自用小客車，沿新竹市○○路由東往西方向行
    駛，行經民權路與三民路岔路口，原應注意行經閃光黃燈號
    誌路口，車輛應減速接近，注意安全，小心通過，且超車時
    應與前車左側保持半公尺以上之間隔，又飲酒後其吐氣所含
    酒精成分超過每公升0.25毫克，不得駕車，且依當時情形並
    無不能注意之情事，竟疏於注意，適有被害人乙○○騎乘車
    號RPT-898 號輕型機車同向駛至，兩車因而發生撞擊而肇事
    ，致被害人受有臉及肢體磨損及擦傷、腦內出血、水腦等傷
    害，經警到場，於同日14時52分許測得被告呼氣酒精濃度高
    達每公升0.52毫克。案經被害人之子劉國強代行提起告訴，
    因認被告涉犯刑法第284條第1項後段之過失重傷害罪嫌（酒
    後駕車公共危險部分另由臺灣新竹地方法院另以97年度竹交
    簡字第136號判決）。
二、原判決意旨以本件代行告訴人劉國強告訴被告甲○○過失重
    傷害案件，公訴人認係觸犯刑法第284條第1項後段之過失重
    傷害罪，依同法第287 條前段之規定，須告訴乃論。茲據代
    行告訴人撤回其告訴，有撤回告訴狀在卷可稽，依照首開說
    明，本件爰不經言詞辯論，逕為諭知不受理之判決。
三、經查：按刑事訴訟法第238第1項規定，告訴乃論之罪，告訴
    人於第一審辯論終結前得撤回其告訴，而刑法第284條第1項
    過失傷害罪，依同法第287 條規定，須告訴乃論。惟刑事訴
    訟法第238 條得撤回告訴之人，以有告訴權並實行告訴之人
    為限，代行告訴人並不包括在內（最高法院85年度臺非字第
    290號判決意旨參照）。本件被害人乙○○於車禍發生後，
    因智能退化無法以一般言語表達，且說話不清楚，無法行使
    告訴權，經臺灣新竹地方法院檢察署檢察官依職權指定被害
    人之子劉國強代行提起告訴，劉國強雖於第一審辯論終結前
    以書狀撤回告訴，惟因劉國強係代行告訴人，揆諸上開判決
    意旨，並無撤回告訴之權，故其撤回不生效力。原審未經詳
    查，逕以本件代行告訴人已撤回其告訴，而諭知不受理判決
    ，自有未洽。檢察官上訴意旨執以指摘原判決不當，為有理
    由。又本件被害人於原審僅提出撤回告訴狀影本，原審未調
    查被害人之智能退化是否確已改善而能表示撤回告訴之意思
    ，亦嫌疏漏。自應由本院將原判決撤銷，發回原審法院查明
    另為適法之處理，並不經言詞辯論為之。
據上論結，應依刑事訴訟法第369條第1項但書、第372條，判決
如主文。
中    華    民    國    97    年    9     月    8      日
                  刑事第 七 庭  審判長法  官  陳晴教
                                      法  官  游紅桃
                                      法  官  楊智勝
以上正本證明與原本無異。
不得上訴。
                                      書記官  張美華
中    華    民    國    97    年    9     月    8     日


司法院資訊處製作；財團法人民間司法改革基金會備份。
